臺灣高等法院臺中分院刑事裁定
111年度抗字第316號
抗  告  人  
即  受刑人  張偉軍



上列抗告人即受刑人因定應執行刑案件，不服臺灣南投地方法院
111年度聲字第78號，中華民國111年3月8日裁定，提起抗告，本
院裁定如下：
    主  文
抗告駁回。
    理  由
一、抗告意旨略以：
　㈠刑法第56條連續犯規定雖已刪除，但於定刑裁量依然有參照
    援引之案例及配套措施。又自由刑涉及對人民身體自由之嚴
    重限制，除非須對其採強制隔離，施以矯治方能維護社會秩
    序時，科處始屬正常合理，故數罪併罰定應執行刑應以當中
    定應執行者與其他單純數罪合併後，再定應執行刑，不應以
    各罪之宣告刑作為上下限而定應執行刑。原裁定加重應執行
    刑已違反比例原則、明確性原則、不當聯結禁止原則。
　㈡揆諸一行為不二罰之原則，法律乃規定從一重處斷即為已足
    ，為科刑上或裁判上一罪。為避免牴觸雙重評價禁止原則，
    只須適用最適切之構成要件予以論科刑即足以包括整個犯罪
    行為之不法內涵。至如何適用適切之構成要件，不外乎先判
    斷各構成要件究為特別關係、補充關係或吸收關係，再分別
    依特別法優於普通法、基本法優於補充法或吸收條款優於吸
    收關係等原則，選擇其中最適切之規定予以適用，受刑人並
    非徒憑己意，乃是依據學者論述及法條、法規之適用及社會
    一般共同經驗而闡述。
　㈢法院不能藉由自由量刑職權之行使而巧奪人民自由之實，應
    著重於教育而矯治，至立法機關對司法改革之必要性評估，
    包括日後之增修刪改之配套措施之相互呼應之政策，是立法
    機關於抽象危險階段加以預防及防止之權量權限，法院只能
    審查其方法有無合乎事理之理智判斷而已，即承認判斷餘地
    之理論。法官不能以治亂世用重典為由而違反比例原則及憲
    法第172條法律優位原則，即應適用有利於行為人之法律。
　㈣按裁判前犯數罪者，併合處罰之數罪併罰有二裁判以上者，
    依刑法第51條規定定有明文，另按有二裁判以上經定其執行
    刑後，又與其他裁判併合而更定其執行刑者，前定之執行刑
    當然失效，仍應以原來宣告之數個刑罰計算之基準，而上開
    更定之應執行刑不應比前定之應執行刑加計其他裁判所處刑
    期後為重，否則與法律秩序理念及法律目的之內部界限有違
    ，難認適法。
　㈤綜上，懇請鈞長給予抗告人一個改過向善的機會，挽救破碎
    家庭，絕不再犯等語。　　
二、按數罪併罰之定應執行之刑，係出於刑罰經濟與責罰相當之
    考量，並非予以犯罪行為人或受刑人不當之利益，為一種特
    別的量刑過程。相較於刑法第57條所定科刑時應審酌之事項
    係對一般犯罪行為之裁量，定應執行刑之宣告，乃對犯罪行
    為人本身及所犯各罪之總檢視，除應考量行為人所犯數罪反
    應出之人格特性，並應權衡審酌行為人之責任與整體刑法目
    的及相關刑事政策，在量刑權之法律拘束性原則下，依刑法
    第51條第5款之規定，採限制加重原則，以宣告各刑中之最
    長期為下限，各刑合併之刑期為上限，但最長不得逾三十年
    ，資為量刑自由裁量權之外部界限，並應受法秩序理念規範
    之比例原則、平等原則、責罰相當原則、重複評價禁止原則
    等自由裁量權之內部抽象價值要求界限之支配，使以輕重得
    宜，罰當其責，俾符合法律授與裁量權之目的，以區別數罪
    併罰與單純數罪之不同，兼顧刑罰衡平原則（最高法院100
    年度台上字第21號判決意旨參照）。是於個案之裁量判斷，
    除非有全然喪失權衡意義或其裁量行使顯然有違比例、平等
    諸原則之裁量權濫用之情形，否則即應尊重法官本於依法獨
    立審判之授權所為之量刑裁奪。
三、經查：
　㈠本件抗告人即受刑人張偉軍（下稱受刑人）所犯如原裁定附
    表（下稱附表）所示各罪，經臺灣苗栗地方法院、臺中地方
    法院及南投地方法院判處如附表所示之刑，均經確定在案，
    此有各該判決書及臺灣高等法院被告前案紀錄表等各1份在
    卷可稽。嗣原審依臺灣南投地方檢察署檢察官之聲請，以本
    件受刑人所犯如附表所示之各罪合於定應執行刑之規定，乃
    裁定受刑人應執行有期徒刑3年。經核原裁定係在各宣告有
    期徒刑中之最長期有期徒刑7月以上，各刑合併之總刑期有
    期徒刑4年3月以下，及附表編號1至編號9之罪所曾定應執行
    刑（有期徒刑2年8月）加計附表編號10宣告刑（有期徒刑6
    月）之總合為有期徒刑3年2月之內；經核並未逾越刑法第51
    條第5款之界限，且符合量刑裁量之外部性界限及內部性界
    限，亦無明顯過重而違背比例原則之情形，與刑罰經濟、刑
    法定應執行刑之恤刑考量等法律規範目的均無違背，核屬原
    審法院定刑職權之行使，於法並無違誤，其所酌定之應執行
    刑，難認有顯然濫用裁量權限而未當之情形，自屬適法，受
    刑人泛稱原裁定違反比例原則、明確性原則、不當聯結禁止
    原則、一行為不二罰及重複評價等語，均不可採。至抗告意
    旨另稱：原裁定應適用適切之構成要件等語，則與定應執行
    刑無涉，亦不足採。
　㈡綜上所述，本件原裁定所定之執行刑，已適用限制加重原則
    之量刑原理，再給予適度之刑罰折扣，既未逾法定刑範圍，
    亦無明顯違背正義，即難指為不當，受刑人執持上開理由指
    摘原裁定不當，並無理由，應予駁回。
據上論斷，應依刑事訴訟法第412條，裁定如主文。
中　　華　　民　　國　　111 　年　　4 　　月　　8 　　日
         刑事第六庭    審判長法　官  張  靜  琪
 　　　　 　　　　　　       法　官  劉  柏  駿
 　　　　　　　　　　　　    法　官  許  冰  芬
　　　　　　　　　　　　　　　                          
以上正本證明與原本無異。     
不得再抗告。
                              書記官  陳  怡  芳

中　　華　　民　　國　　111 　年　　4 　　月　　8 　　日